【裁判字號】    99,交簡上,8
【裁判日期】    990608
【裁判案由】    業務過失傷害
【裁判全文】
臺灣基隆地方法院刑事判決             99年度交簡上字第8號
上  訴  人
即  被  告  丁○○原名鄭詩芳.
選任辯護人  許世正律師
上列上訴人即被告因業務過失傷害案件，不服本院基隆簡易庭98
年度基交簡字第508 號中華民國98年11月30日第一審刑事簡易判
決（聲請簡易判決處刑案號：98年度偵字第3714號），提起上訴
，本院管轄之第二審合議庭判決如下：
    主  文
上訴駁回。
    事  實
一、丁○○（原名鄭詩芳，於民國97年9 月30日更名）考領有大
    貨車職業駕駛執照，係計程車司機，以駕駛計程車載客為業
    ，乃從事駕駛業務之人。其於民國98年5 月29日晚上8 時20
    分許，駕駛車牌號碼466－YN 號營業小客車，沿基隆市○○○路往中山三路方向直行，行經中山二路127 號前方，本應
    注意在劃有分向限制線即雙黃實線之彎道路段不得迴車，且
    依當時天候為晴天、夜間有照明、舖裝柏油之道路路面乾燥
    、無缺陷、無障礙物，客觀上並無不能注意之情事，竟疏未
    注意及此，在中山二路127 號前方，貿然向左迴轉，適有考
    領有普通重型機車駕駛執照之乙○○騎乘車牌號碼AF8－971
    號重型機車，後座附載其女甲○○（83年次），沿中山二路
    同向在丁○○之左後方行駛，丁○○所駕駛之營業小客車左
    前車門因而與乙○○所騎乘之機車前車頭發生碰撞，致乙○○、甲○○人車倒地，乙○○因此受有右側肩胛骨骨折、右
    側股骨骨折之傷害，甲○○因此受有頭部外傷併頭皮血腫、
    暈厥、雙側膝部挫傷、部分牙齒斷裂、唇部挫傷之傷害。上
    開車禍事故發生後，基隆市警察局交通隊警員據報到場處理
    ，丁○○在場，且在警員尚不知何人為肇事車輛之駕駛人前
    ，即當場表示其為駕駛人而自首犯行並進而接受裁判。
二、案經乙○○（以本人及以甲○○之法定代理人身分）訴由基
    隆市警察局第四分局報請臺灣基隆地方法院檢察署檢察官偵
    查後聲請以簡易判決處刑。
    理  由
一、證據能力之說明：
  (一)上訴人即被告丁○○於警詢及檢察官偵訊時之供述（98年度
    偵字第3714號卷第6 至8 頁、第18至19頁、第34頁），被告
    及辯護人於本院準備程序及審判程序中均未爭執證據能力，
    且無事證顯示係違法取得而致其供述任意性有所疑義，自得
    作為本案證據。
  (二)證人即告訴人乙○○於偵查中向檢察官所為之陳述（前揭偵
    查卷第33至34頁），業經具結，且無事證顯示有何顯不可信
    之情況存在，依刑事訴訟法第159 條之1 第2 項規定，自得
    作為本案證據。
  (三)按被告以外之人於審判外之陳述，雖不符刑事訴訟法第 159
    條之1 至之4 等四條之規定，而經當事人於審判程序同意作
    為證據，法院審酌該言詞陳述或書面陳述作成時之情況，認
    為適當者，亦得為證據；當事人、代理人或辯護人於法院調
    查證據時，知有刑事訴訟法第159 條第1 項不得為證據之情
    形，而未於言詞辯論終結前聲明異議者，視為有前項之同意
    ，同法第159 條之5 定有明文。其立法意旨在於傳聞證據未
    經當事人之反對詰問予以核實，原則上先予排除。惟若當事
    人已放棄反對詰問權，於審判程序中表明同意該等傳聞證據
    可作為證據，或於言詞辯論終結前未聲明異議，基於尊重當
    事人對傳聞證據之處分權，及證據資料愈豐富，愈有助於真
    實發見之理念，且強化言詞辯論主義，使訴訟程序得以順暢
    進行，上開傳聞證據亦均具有證據能力。查證人即告訴人乙○○於警詢中之證言（前揭偵查卷第10至11頁、第20至21頁
    ），乃被告以外之人於審判外之陳述，依全部卷證資料顯示
    ，該等供述證據作成之狀態並無違背個人意思或其他違法取
    供之情形，且被告及辯護人於本院準備程序及審判程序中亦
    未爭執該等證據之證據能力，本院審酌該等供述屬事實認定
    之重要依據，認為以之作為本案證據尚屬適當，自得作為本
    案證據。
  (四)按醫師執行醫療業務時，依醫師法第12條規定，應製作病歷
    ，此係醫師於醫療業務過程中所須製作之紀錄文書，屬刑事
    訴訟法第159 條之4 第2 款所稱從事業務之人於業務上所須
    製作之紀錄文書，而卷附長庚醫療財團法人基隆長庚紀念醫
    院（下稱長庚醫院）於98年5 月30日、98年6 月9 日出具之
    診斷證明書（前揭偵查卷第13、14頁），係依病歷所轉錄之
    文書，自亦屬上開規定之證明文書，本院審酌前開診斷證明
    書並無顯不可信之情況，自得作為本案證據。
  (五)卷附道路交通事故現場圖、道路交通事故調查報告表(一)(二)及
    道路交通事故肇事人自首情形紀錄表（前揭偵查卷第15至17
    頁、第22頁），係承辦警員於本件車禍事故發生後至現場作
    成之文書，應屬刑事訴訟法第159 條之4 第1 款所稱公務員
    職務上製作之紀錄文書，既查無顯不可信之情況，自均得作
    為本案證據。
  (六)卷附臺灣省基宜區車輛行車事故鑑定委員會出具之基宜區鑑
    字第980372號鑑定意見書（前揭偵查卷第39頁），係前開鑑
    定委員會受承辦檢察官之囑託而執行鑑定業務，而卷附臺灣
    省車輛行車事故覆議鑑定委員會出具之99年4 月12日覆議字
    第0996201271號函文（本院簡上字卷第30頁），係前揭覆議
    鑑定委員會受本院囑託而執行鑑定業務，該等鑑定意見書乃
    刑事訴訟法第208 條所定之鑑定人書面報告，係文書證據，
    且無刑事訴訟法第159 條之4 顯有不可信之情況與不得作為
    證據之情形，自均有證據能力。
  (七)卷附現場照片及車損照片共10張（前揭偵查卷第24至28頁）
    ，係偵辦本案之警員以機械方式所留存之影像，並非供述證
    據，無傳聞法則之適用，且與本案具有關聯性，本院審酌其
    作成時並無違法不當採證之情形，自得作為本案證據。
二、訊據被告固不否認伊係計程車司機，有駕駛計程車於上揭時
    、地違規跨越雙黃實線迴轉之行為，因而與證人乙○○騎乘
    之機車發生碰撞，致證人乙○○及其後座附載之女甲○○因
    此倒地受傷等情，惟辯稱：伊承認自己有過失，但伊搖下車
    窗當時沒有看到告訴人，伊是在左轉時，告訴人之機車撞到
    伊車之左前車門，伊認為對方車速過快，對方與有過失云云
    ；辯護人亦為被告辯稱：告訴人並未行駛機車優先道，亦未
    與前車保持隨時可煞停之安全距離，又有超速行駛之嫌疑，
    可見告訴人與有過失，原判決及鑑定意見均未審酌告訴人與
    有過失，故原審量刑過重，請求撤銷原判決，改量處較輕之
    刑度，或給予緩刑云云。經查：
  (一)被告係計程車司機，以駕駛計程車載客為業，乃從事駕駛業
    務之人，其於98年5 月29日晚上8 時20分許，駕駛車牌號碼
    466－YN 號營業小客車，沿基隆市○○○路往中山三路方向
    直行，行經中山二路127 號前方劃有分向限制線即雙黃實線
    之彎道路段，在該處迴轉，斯時有證人乙○○騎乘車牌號碼
    AF8－971號重型機車，後座附載其女甲○○，沿中山二路同
    向在被告之計程車後方行駛，被告之營業小客車左側車身與
    證人乙○○之機車前車頭發生碰撞後，證人乙○○因此受有
    右側肩胛骨骨折、右側股骨骨折之傷害，其女甲○○因此受
    有頭部外傷併頭皮血腫、暈厥、雙側膝部挫傷、部分牙齒斷
    裂、唇部挫傷之傷害等情，此為被告所不爭執（本院簡上字
    卷第27頁），並有道路交通事故現場圖、道路交通事故調查
    報告表(一)(二)、道路交通事故肇事人自首情形紀錄表、長庚醫
    院出具之診斷證明書2 紙及照片10張在卷可稽，此部分之事
    實均堪信為真實。又被告考領有大貨車職業駕駛執照，證人
    乙○○亦考領有普通重型機車駕駛執照，此有被告及證人乙○○之證號查詢駕駛人資料附卷足參（本院簡上字卷第20、
    21頁），前揭中山二路肇事路段中央劃有分向限制線即雙黃
    實線，將中山二路分為雙向車道，車道右側雖設有機車優先
    道，但車道上並無任何「禁行機車」之標字等情，亦有前揭
    現場圖及照片可參，此部分之事實亦足認屬實。
  (二)查告訴人之機車係前車頭受創，被告之營業小客車係左側車
    身受損，其左前車門有明顯撞擊凹痕等情，有卷附照片可憑
    ，參酌被告於本院準備程序中所稱：伊在左轉時，告訴人的
    車撞到伊的左前車門等語，證人乙○○於檢察官偵訊中亦證
    稱：伊沿中山二路要回家，該處是一個右轉彎，伊右轉時看
    到被告之車輛，伊便往左想要直行過去，沒想到被告突然迴
    轉，伊的車頭撞到被告的駕駛座車門等語，足認肇事之際，
    機車之前車頭係與營業小客車之左前車門發生碰撞。依被告
    係向左迴轉及碰撞點係在營業小客車之左前車門而非車尾等
    情狀可知，在兩車發生碰撞前，證人乙○○之機車應係在被
    告之營業小客車左後方而非正後方行駛。又前揭機車在路面
    留有2.5 公尺長之煞車痕，煞車痕起始點與路面中央雙黃實
    線相距1.3 公尺，由該起始點往斜前方延伸2.5 公尺處，即
    為機車往左傾倒在雙黃實線上之位置，營業小客車則於肇事
    後移動至中山路127 號前方停放等情，亦有卷附現場圖及照
    片可佐，足徵證人乙○○所述係因被告突然迴轉，致其車煞
    避不及等情，應屬有據，而堪予採信。被告及辯護人雖均辯
    稱：告訴人之機車車速過快，有超速嫌疑云云，然卷內並無
    任何事證足資顯示證人乙○○有超速情事，是被告及辯護人
    此部分辯解顯無從採憑。
  (三)按雙黃實線設於路段中，用以分隔對向車道，並雙向禁止超
    車、跨越或迴轉。汽車在設有禁止迴車標誌或劃有分向限制
    線，禁止超車線、禁止變換車道線之路段，不得迴車，道路
    交通標誌標線號誌設置規則第149 條第1 項第1 款第8 目、
    道路交通安全規則第106 條第2 款定有明文。被告領有合格
    之駕駛執照，平日以駕駛計程車載客為業，對於前揭規定自
    無從諉為不知。上開肇事路段既屬劃有分向限制線即雙黃實
    線之彎道路段，被告自不得在上開路段迴轉，且證人乙○○
    騎乘機車行經上開路段之際，本於其對於前揭規定之認知，
    亦可充分信賴其右前方之汽車駕駛人即被告會遵守相關交通
    法規，不會忽然在該處往左迴轉。辯護人雖辯稱：告訴人並
    未行駛機車優先道，亦未與前車保持隨時可煞停之安全距離
    ，與有過失云云。惟上開路段車道右側雖設有機車優先道，
    但車道上並無任何「禁行機車」之標字等情，此為被告所自
    承（本院簡上字卷第23頁），道路交通管理處罰條例及道路
    交通安全規則中，查無機車駕駛人在設有機車優先道之路段
    僅得行駛機車優先道而不許行駛一般車道之規定，是證人乙○○騎乘機車行經上開路段縱係行駛於一般車道，亦無違規
    情事可言，被告及辯護人指責證人乙○○未行駛於機車優先
    道與有過失云云，顯非可採。又汽車在同一車道行駛時，除
    擬超越前車外，後車與前車之間應保持隨時可以煞停之距離
    ，此固為道路交通安全規則第94條第1 項所明定，然前開規
    定應係為避免前車因突發狀況致須減速或暫停時，後車因來
    不及煞停致追撞前車，故賦予後車駕駛人此等注意義務，以
    避免碰撞之發生。本案係因被告在禁止迴車之路段恣意違規
    向左迴轉，致原係充分信賴右前方駕駛人即被告會遵守相關
    交通法規之證人乙○○煞避不及，因而肇事，自無上開規定
    之適用餘地。辯護人此部分所辯，顯非的論。
  (四)又肇事當時，天候為晴天、夜間有照明、舖裝柏油之道路路
    面乾燥、無缺陷、無障礙物，雙黃實線亦劃於路面中央甚為
    清楚等情，此有前揭道路交通事故調查報告表(一)及現場照片
    足參，被告在客觀上顯然並無不能注意之情事，惟被告竟在
    上開路段違規迴轉，致其所駕駛之營業小客車與證人乙○○
    騎乘之機車發生碰撞，被告之行為顯然具有過失甚明。而證
    人乙○○及其女甲○○於人車倒地後，受有如上所述之傷害
    ，有前揭診斷證明書2 紙可憑，是被告上開過失行為與證人
    乙○○及其女甲○○所受傷害結果之間，顯然具有因果關係
    ，且應由被告負擔全部之肇事責任。本案經送請臺灣省基宜
    區車輛行車事故鑑定委員會鑑定結果，係認：「被告夜間駕
    駛營業小客車，在分向限制線路段迴車不當，為肇事原因，
    乙○○夜間駕駛重型機車，煞閃不及，無肇事因素」；再送
    請臺灣省車輛行車事故覆議鑑定委員會鑑定結果，係認：「
    被告夜間駕駛營業小客車，違規於劃設分向限制線路段迴車
    時，疏未注意看清左側直行來車動態並讓其先行，為肇事原
    因」，兩次鑑定結果亦均認定被告應負擔全部之肇事責任。
    被告及辯護人仍執前詞，辯稱應由對方即告訴人負擔部分之
    肇事責任云云，顯屬無據，且非可採。
  (五)綜上所述，本案事證明確，被告之業務過失傷害犯行，足堪
    認定。
三、核被告所為，係犯刑法第284 條第2 項前段之業務過失傷害
    罪。被告係以一過失行為，同時致告訴人乙○○、甲○○受
    傷，同時侵害數法益，屬一行為觸犯數罪名之想像競合犯，
    應依刑法第55條之規定，從一重之業務過失傷害罪處斷。被
    告在前述犯行尚未被有偵查犯罪職務之機關或公務員發覺前
    ，即當場向據報到場處理之警員坦承其為駕駛人並進而接受
    裁判等情，有卷附道路交通事故肇事人自首情形紀錄表可參
    ，是其所為符合自首要件，爰依刑法第62條前段規定，予以
    減輕其刑。本院審酌被告以往曾有違反臺灣地區與大陸地區
    人民關係條例等前科紀錄（原審判決誤載為無前科），有臺
    灣高等法院被告前案紀錄表在卷足憑，其上開過失行為造成
    告訴人二人之身體傷害非輕，且就本件交通事故應負全部肇
    事責任，犯後雖坦承犯行，然對於告訴人二人賠償誠意不足
    （偵查中僅表示願意賠償新臺幣10萬元），迄今亦未達成和
    解等一切情狀，認原審判決適用刑事訴訟法第449 條第1 項
    前段、第454 條第2 項，刑法第284 條第2 項前段、第55條
    、第62條前段、第41條第1 項前段，刑法施行法第1 條之 1
    ，判處有期徒刑3 月，如易科罰金，以新臺幣1,000 元折算
    1 日，其認事用法及量刑，均無不當。被告上訴意旨指摘原
    判決量刑過重云云，為無理由，其上訴應予駁回。至辯護人
    請求宣告緩刑之部分，本院審酌被告之前科素行，及其身為
    職業駕駛人，卻忽略自身違規情節，猶執對方與有過失之辯
    詞，迄今亦未達成和解並賠償損害之情狀，認不宜為緩刑之
    宣告，附此敘明。
據上論斷，應依刑事訴訟法第455 條之1 第1 項、第3 項、第36
8 條，判決如主文。
本案經檢察官丙○○到庭執行職務。
中    華    民    國    99    年    6     月    8     日
                  刑事第二庭  審判長法  官  陳志祥
                                    法  官  黃梅淑
                                    法  官  張婷妮
以上正本證明與原本無異。
本件判決不得上訴。
中    華    民    國    99    年    6     月    8     日
                                    書記官  洪佳如
附錄本案論罪科刑法條
刑法第284條第2項前段
從事業務之人，因業務上之過失傷害人者，處一年以下有期徒刑
、拘役或一千元以下罰金。

司法院資訊處製作；財團法人民間司法改革基金會備份。
